【裁判字號】    92,家簡,9
【裁判日期】    920730
【裁判案由】    債務人異議之訴
【裁判全文】
臺灣板橋地方法院民事判決  九十二年度家簡字第九號
    原      告  乙○○
    被      告  甲○○
右當事人間請求債務人異議之訴等事件，本院判決如左：
    主      文
原告之訴駁回。
訴訟費用由原告負擔。
    事      實
一原告方面：
  (一)聲明：求為判決
    確認原告與被告間就高雄市小港區調解委員會民國九十一年十月四日調解書原
      告願自民國九十一年十月五日起，每月五日給付被告生活費新台幣萬伍仟元
      整之債權債務關係不存在。
    臺灣板橋地方法院九十二年度執字第一五二○八號強制執行程序應予撤銷。
    訴訟費用由被告負擔。
  (二)陳述：
    緣被告前以高雄市小港區調解委員會民國九十一年十月四日調解書為執行名義
      ，向鈞院聲請強制執行，請求原告應給付被告新台幣（以下同）二十一萬元，
      及執行費用二千一百五十元。鈞院民事執行處以原告為第三人台北縣政府警察
      局中和分局員工，經債權人（即被告）請求就原告應領薪津及工作獎金、年終
      獎金、考核獎金、績效獎金扣押受償，核無不合為理由，逕為查扣原告服務於
      第三人之「每月應領薪津（包含薪俸、各種津貼、補助費、獎金、紅利等在內
      ）在三分之一範圍，工作、年終、考績、績效、不休假獎金在四分之一範圍予
      以扣押，並交債權人（即被告）收取」之裁定。
    按執行名義成立後，如有消滅或妨礙債權人請求之事由發生，債務人得於強制
      執行程序終結前，向執行法院對債權人提起異議之訴」，強制執行法第十四條
      第一項前段定有明文。經查：本件被告據以聲請之執行名義係高雄市小港區調
      解委員會九十一年十月四日調解書，依調解之過程及調解書之內容，原告雖願
      自九十一年十月五日起，每月五日給付被告生活費三萬五千元，惟此係以不得
      無故干擾對方之工作及生活為條件。然被告於調解成立後，仍不時至原告之原
      工作場所（即高雄市政府警察局小港分局）及友人處吵鬧，嚴重干擾原告之工
      作及生活，原告及原告之友人、同事均不堪其擾，原告並因此罹患低落性情感
      疾患而至高雄醫學大學附設中和紀念醫院精神科求診，並於九十二年三月十四
      日向臺灣高雄地方法院起訴請求離婚。
    原告依上開調解書固應按月給付被告三萬五千元，惟該法律行為係附有以「被
      告不得無故干擾對方之工作及生活」為解除條件，茲被告既於調解成立後，仍
      不斷干擾原告之工作及生活，即屬條件成就，前揭調解之法律行為即失其效力
      ，兩造間之債權債務關係已不存在，亦即有強制執行法第十四條第一項前段消
      滅或妨礙債權人（即被告）請求之事由發生。為此，爰狀請鈞院判決如訴之聲
      請，俾維權益。
  (三)證據：提出高雄市小港區調解委員會調解書、臺灣板橋地方法院執行命令、離婚
    起訴狀等影本各一份為證。
二被告方面：
  (一)聲明：
    請求判決原告駁回之訴。
    訴訟費用由原告負擔。
  (二)陳述：
    高雄市小港區調解委員會調解書所載之調解條款，並非指有干擾對方工作及生
      活之情事即停止給付生活費，蓋以給付生活費乃天經地義之事，沒有所謂解除
      條件但書之記載，亦即否認前揭調解書附有以「被告不得無故干擾原告之工作
      及生活」為解除條件。況且被告前往原告工作場所是去要生活費，亦即是要原
      告依法履行承諾，而非無故吵鬧，
    伊所以聲請法院強制執行，原告扣押之薪資，是因原告於調解後，有時未為給
      付，有時候則給付不足，均屬情非得已。
    綜上所陳，原告之主張並非事實，乃法理所難容，爰依法請求判決如被告答辯
      之聲明，並准續行鈞院強制執行程序，以符法益。
  (三)證據：原告親筆書寫之字據二紙、兩造九十二年二月六日協議書、高雄市小港區
    調解委員會調解書等影本為證。
    理      由
一原告主張渠與被告間，曾於九十一年十月四日在高雄市小港區調解委員會，成立調
  解，以及伊於調解中確有承諾願自民國九十一年十月五日起，每月五日給付被告生
  活費新台幣萬伍仟元之事實，業據原告提出該調解委員會之調解書影本為證。
二雖原告一再堅稱其上開給付義務係附有以「被告不得無故干擾原告之工作及生活」
  為解除條件云云。惟按：所謂「條件」，係指當事人約定以將來客觀上不確定之事
  實的成就或不成就，用以決定法律行為效力之發生或消滅之一種附款，亦即吾人基
  於將來客觀上不確定之事實，用以限制其法律行為效力之發生或存續之條款。而關
  於條件之種類，依吾國民法第九十九條之規定，又得分為停止條件及解除條件二者
  。其中所謂「停止條件」，係指法律行為現已成立，但尚未發生效力，其究能否生
  效，乃繫於將來客觀上之不確定條件是否成就而定。若條件成就即生效，若不成就
  即不生效。質言之，即表意人以將來客觀上不確定之事實限制法律行為效力之附款
  ，使其現已成立之法律行為暫不生效。若將來約定之事實成就即生效，若不成就，
  即確定不生效。例如：甲與乙約定，若乙當年度結婚，甲即贈與乙賓士Ｓ三二○汽
  車一部，此即為附條件之贈與，因乙是否結婚，又將於何日結婚，均尚難確定也。
  惟若乙當年度果真結婚，則甲即須贈與乙賓士Ｓ三二○汽車一部；若乙未結婚，即
  不得請求甲給付該車。至於所謂「解除條件」，係指法律行為現已成立並已生效，
  但其效力是否存續，乃繫於將來客觀上之不確定條件是否成就而定。若條件成就則
  失效，若不成就則效力繼續存在。易言之，即表意人以將來客觀上不確定之事實來
  限制法律行為效力能否存續之附款。若將來約定之事實成就，則失其效力，若不成
  就時，則效力繼續存在。例如：甲出借其房屋予乙，但約定乙如出國即須返還該屋
  是。亦即設若乙日後果真出國，即須返還該屋予甲，若乙不出國則不須返還。經查
  ：本件依兩造所提出附卷之高雄市小港區調解委員會調解書所載，兩造於民國九十
  一年十月四日固已成立之調解，惟細觀其調解之內容，僅為：「對造人（即本件
  原告）願自民國九十一年十月五日起，每月五日付聲請人（即本件被告）生活費三
  萬五千元整（匯入聲請人臺灣土地銀行00000000000帳戶）；及對造
  人（即本件原告）願於下班後返家，如因公務無法返家，應事先告知聲請人（即本
  件被告）。雙方願經營良好生活環境，不得無故干擾對方工作及生活，並願對他方
  之父母善盡孝道。」等情，其間並無「如聲請人（即本件被告）無故干擾對方工作
  及生活，即喪失其對對造人（即本件原告）之生活費用請求權，或對造人即得不負
  給付生活費義務」之約定，則揆諸上述關於解除條件之說明，殊難認前揭兩造調解
  所約定之內容為附有解除條件。縱被告確有如原告所指，於調解成立後，仍有不時
  至原告之原工作場所及友人處吵鬧、干擾原告之工作及生活，惟亦無因此解免原告
  依上開調解書所應負給付生活費義務之餘地。
三從而，原告遽以前揭高雄市小港區調解委員會調解書所載調解內容係附有「被告不
  得無故干擾原告之工作及生活」之解除條件，並以被告於調解成立後，仍有不時至
  原告之原工作場所及友人處吵鬧，嚴重干擾原告之工作及生活為由，訴請確認原告
  就上述調解書所載應自民國九十一年十月五日起，每月五日給付被告生活費新台幣
  三萬五千元整之債權債務關係已不復存在，並進而訴請撤銷本院九十二年度執字第
  一五二○八號強制執行程序，即非有理，均應予駁回。
四結論：本件原告之訴為無理由，依民事訴訟法第七十八條，判決如主文。
中      華      民      國    九十二    年      七      月     三十     日
                              臺灣板橋地方法院家事法庭
~B法      官  余來炎
右為正本係照原本作成
如對本判決上訴，須於判決送達後廿日內向本院提出上訴狀（須附繕本及繳交裁判費
）
中      華      民      國    九十二    年      八      月       一     日
~B法院書記官  蕭詩穎


司法院資訊處製作；財團法人民間司法改革基金會備份。
